【裁判字號】    89,訴,546
【裁判日期】    891013
【裁判案由】    搶奪
【裁判全文】
台灣基隆地方法院刑事判決                          八十九年度訴字第五四六號
    公  訴  人  台灣基隆地方法院檢察署檢察官
    被      告  戊○○
                丁○○
                乙○○
右列被告因搶奪等案件，經檢察官提起公訴（八十九年度偵字第二二四二號），本院
判決如左：
    主      文
戊○○以強暴妨害人行使權利，處有期徒刑肆月；如易科罰金，以參佰元折算壹日。
丁○○共同傷害人之身體，處罰金陸仟元；如易服勞役，以參佰元折算壹日。
乙○○共同傷害人之身體，處罰金仟元；如易服勞役，以參佰元折算壹日。
    事      實
一、戊○○有意接近已婚之甲○○，遂於民國八十九年五月二十八日晚間十時之前，
    騎乘ＲＺＱ─七九六號輕機車，前往基隆市安樂區○○○街國家新城之０Ｋ便利
    商店前，等候甲○○下班；同日晚間十時十分許，當甲○○騎乘ＷＲＪ─八三五
    號機車附載其小姑丙○○而回家之際，戊○○即以要向甲○○取回月前所出借之
    外套為詞，一路騎乘尾隨甲○○而往八堵方向行駛。因甲○○不予理會，致戊○○不悅在心。同日晚間十時三十分許，雙方行至基隆市○○路與八德路口附近時
    ，戊○○見甲○○請丙○○以0000000000號行動電話而求援時，即加
    速向前，自右超車，並趁丙○○之促不及防，由丙○○之右手上，出手將該行動
    電話奪取過來，妨害甲○○及丙○○行使權利；當雙方行至基隆市八堵區之ＯＫ
    便利商店時，黃美麗遇見其小姑陳秀菁而停車談話，戊○○才悻悻然攜帶該行動
    電話，回其隆市信義區○○○路一六六之二十三號四樓之住處，以待黃美麗之通
    知。黃美麗回其基隆市七堵區○○○路一一０號之娘家後，先以該行動電話號碼
    聯絡戊○○，約定翌（二十九）日凌晨零時三十分許，在基隆市七堵區○○○路
    與崇廉街口見面，以交還該行動電話，再以電話通知其夫丁○○按時前來接其回
    家。丁○○心知有異，乃請其父乙○○陪同前往。翌日凌晨零時三十分許，當戊○○騎機車而出現於基隆市七堵區○○○路九十四號前時，乙○○、丁○○父子
    認為戊○○騷擾甲○○，竟共同基於傷害犯意之聯絡，由乙○○攔車並捉住戊○○，再由丁○○出手加以毆打，使戊○○之左眼淤青、頭臉部多處擦傷及右下肢
    挫傷。
二、案經被害人戊○○就傷害部分訴由基隆市警察局第三分局連同強制罪部分報請台
    灣基隆地方法院檢察署檢察官偵查起訴。
    理      由
一、前開強制及傷害部分之事實，業據被告戊○○、丁○○供承不諱，分別核與強制
    罪之被害人甲○○、丙○○及傷害罪之告訴人戊○○所述情節相符，並有贓物認
    領保管收據及台灣礦工醫院診斷證明書各一紙在卷可稽，足見其二人之自白與事
    實相符，可以採信；訊據被告乙○○固矢口否認其有傷害之犯行，辯稱其只是勸
    架，並未毆打告訴人云云；惟查：被告乙○○確有捉住告訴人，再由被告丁○○
    加以毆打等情，業據告訴人指訴歷歷，核與證人甲○○所述情節相符，並有上述
    診斷證明書一紙卷足憑，足見被告乙○○所辯不過卸責之詞，不足採信。綜上，
    被告三人之犯行均堪認定。
二、核被告戊○○所為，係犯刑法第三百零四條第一項之強制罪即以強暴妨害人行使
    權利罪。被告丁○○、乙○○所為，均係犯刑法第二百七十七條第一項之傷害罪
    。公訴人雖認為被告戊○○所為係犯刑法第三百二十五條第一項之搶奪罪嫌；然
    查：刑法搶奪罪係以意圖為自己或第三人不法之所有而為其主觀不法構成要件要
    素。若行為人之奪取行為並無不法所有之意圖，自不成立搶奪罪。被告客觀行為
    雖有奪取行動電話之行為，然查：被告辯稱其搶奪之目的，係為使被害人甲○○
    返還其所借與之外套，外套還，手機就還等情，核與被害人甲○○、丙○○二人
    所述情節一致，足見被告之奪取行動電話，意在逼使被害人甲○○還其外套或與
    其聯絡，僅是暫時扣押，不具不法所有之意圖甚明，自不成立搶奪之罪責。惟其
    以強暴而奪取行動電話之行為，妨害被害人之行使權利，構成強制之罪責。因其
    基本事實相同，起訴法條應予變更。其次，就傷害罪而言，被告丁○○、乙○○
    之間，有犯意之聯絡及行為之分擔，皆為共同正犯。
三、按刑事立法上之「法益原則」要求任何行為要加以犯罪化，必因其法益受到侵害
    或危險。蓋刑事立法之核心，在於其所保護之法益。刑法之任務，在於法益之保
    護。無法益保護，無刑法可言；亦即無法益受到侵害或危險，則無施以刑罰之必
    要。行為如未造成「法益侵害」或「法益危險」，則無將之犯罪化之必要。在法
    益侵害，為「實害犯」；在法益危險，為「危險犯」。再者，法益本身依其價值
    評價之強度，而呈現法益位階。生命、身體、自由、名譽、財產五者，按其順序
    ，而高低位階化。生命法益最高，其次身體法益，其次自由法益，其次名譽法益
    ，而財產法益最低。此五種傳統法益，稱之為「個人法益」。本件強制罪行為所
    侵害者為自由法益，乃自由法益之實周犯；傷害行為所侵害者為身體法益，乃身
    體法益之實害犯。其次，罪刑相當原則要求法官在量刑時，應依法益之位階，重
    所當重，輕所當輕，必使罪得其刑而刑當其罪；不得重罪而輕判，或輕罪而重判
    ；期使責任與刑罰得以相適應，而具有相當性。地藏十輪經（第三卷）云：「若
    犯重罪，應重治罰；若犯中罪，應中治罰；若犯輕罪，應輕治罰；令其慚愧，懺
    悔所犯。」其此之謂也！為此，本院審酌被告之品行、生活狀況、智識程度、犯
    罪之動機、目的、犯罪所生之危害、犯罪後之態度等一切情狀後，特別考量被告
    戊○○應受道德非難在先，其傷勢尚輕等情，認為分別量處如主文第一項所示之
    刑罰，已足使其罪刑相當，爰宣告之，以示儆懲，同時分別諭知易科罰金及易服
    勞役之折算標準，以期被告之自新。
四、據上論斷，應依刑事訴訟法第二百九十九條第一項前段、第三百條、刑法第二十
    八條、第三百零四條第一項、第二百七十七條第一項、第四十一條、第四十二條
    第二項、罰金罰鍰提高標準條例第一條前段、第二條而判決如主文。
本案經檢察官周啟勇到庭執行職務
中      華      民      國    八十九    年      十      月    十三      日
                                    台灣基隆地方法院刑事庭
                                        法  官  陳  志  祥
右正本證明與原本無異。
如不服本判決，應於送達後十日內，向本院提出上訴狀。
中      華      民      國    八十九    年      八      月    二十      日
                                        書記官  陸  清  敏
附錄：
刑法第三百零四第一項：
以強暴、脅迫使人行無義務之事或妨害人行使權利者，處三年以下有期徒刑、拘役或
三百元以下罰金。
刑法第二百七十七條第一項：
傷害人之身體或健康者，處三年以下有期徒刑、拘役或一千元以下罰金。
（罰金已依罰金罰鍰提高標準條例提高為十倍）


司法院資訊處製作；財團法人民間司法改革基金會備份。
